【裁判字號】    97,易,87
【裁判日期】    970204
【裁判案由】    竊盜
【裁判全文】
臺灣士林地方法院刑事判決                97年度易字第87號
公  訴  人  臺灣士林地方法院檢察署檢察官
被      告  癸○○
            子○○
            壬○○
                    指定送達地.
                              .
            甲○○
                    指定送達地.
                              .
上列被告等因竊盜等案件，經檢察官提起公訴（96年度偵字第14
426 號、第13530 號、第14771 號、第14870 號），被告等於準
備程序就被訴事實為有罪之陳述，本院裁定依簡式審判程序審理
，並判決如下：
    主  文
癸○○各犯如附表各編號「處刑」欄所示之罪，各處如該欄所示
之刑，應執行有期徒刑柒月。
子○○各犯如附表編號第6 、7 號「處刑」欄所示之罪，各處如
該欄所示之刑，應執行有期徒刑月，如易科罰金，以新臺幣壹
仟元折算壹日。
甲○○犯如附表編號第8 號「處刑」欄所示之罪，處如該欄所示
之刑，如易科罰金，以新臺幣壹仟元折算壹日。
壬○○犯如附表編號第9 號「處刑」欄所示之罪，處如該欄所示
之刑，如易科罰金，以新臺幣壹仟元折算壹日。其餘被訴附表編
號第六、七號之犯罪，無罪。
    事  實
一、癸○○曾因偽造文書等案件，經臺灣高雄地方法院於民國95
    年6 月30日以95年度簡字第3670號判決處有期徒刑4 月確定
    ，於96年3 月5 日縮刑期滿執行完畢。猶不知悛悔，竟意圖
    為自己不法之所有，於附表編號第1 至5 號所示之時間欄、
    犯罪地點欄，以犯罪手法欄所示之方法，竊取如失竊財物欄
    所載之財物得手後，均將竊得之財物變賣求現朋分花用；與
    子○○共同於附表編號第6 、7 號所示之時間欄、犯罪地點
    欄，以犯罪手法欄所示之方法，竊取如失竊財物欄所載之財
    物得手後，均將竊得之財物變賣求現朋分花用；與甲○○共
    同於附表編號第8 號所示之時間欄、犯罪地點欄，以犯罪手
    法欄所示方法，竊取如失竊財物欄所載之財物得手後，將竊
    得財物變賣求現朋分花用；與壬○○共同於附表編號第9 號
    所示之時間欄、犯罪地點欄，以犯罪手法欄所示之方法，竊
    取如失竊財物欄所載之財物，惟因被害人丙○○發覺後報警
    ，經警當場查獲而不遂。又附表編號第1 至6 號竊盜犯行，
    係被告癸○○另涉毒品危害防制條例案件（所涉施用毒品部
    分，另行提起公訴）遭警查獲時，在有偵查權限之機關及公
    務員尚未發覺上開犯罪事實前，自行向臺北市政府警察局淡
    水分局偵查隊員警自首，始循線查悉上情。
二、案經丙○○訴由臺北縣政府警察局蘆洲分局及臺北市政府警
    察局淡水分局報告臺灣士林地方法院檢察署檢察官偵查起訴
    。
    理  由
壹、有罪部分：
一、本件被告癸○○、子○○、甲○○及壬○○等人所犯並非死
    刑、無期徒刑、最輕本刑為3 年以上有期徒刑之罪或高等法
    院管轄第一審案件，其於準備程序進行中，先就被訴事實為
    有罪之陳述，經告知其簡式審判程序之旨，並聽取公訴人及
    被告之意見後，本院依刑事訴訟法第273 條之1 第1 項之規
    定，裁定進行簡式審判程序。又簡式審判程序之證據調查，
    依刑事訴訟法第273 條之2 規定，不受同法第159 條第1 項
    審判外陳述排除之限制，再被告對於卷內之各項證據，均同
    意有證據能力，故卷內所列之各項證據，自得作為證據，先
    予敘明。
二、上開事實，業據被告癸○○、子○○、甲○○及壬○○等人
    於警詢、偵查中及本院審理時坦承不諱，核與被害人辛○○
    、己○○、戊○○、庚○○、吳穎政、陳錫源、丁○○、乙○○○、丙○○等人所指述之遭竊情節及證人鍾興南證述內
    容相符，並有監視器擷取畫面照片5 幀、證人丁○○指認照
    片2 幀、車牌號碼840-AR號營業用小貨車照片1 幀、車牌號
    碼4132-MP 號營業用小貨車照片4 幀、現場照片10幀及贓物
    認領保管單1 紙附卷可查，均經被告4 人等同意採為證據，
    足認被告癸○○、子○○、甲○○及壬○○等人前開自白與
    事實相符，足以採信，是本件事證明確，被告癸○○、子○○、甲○○及壬○○等人之竊盜犯行堪以認定，均應依法論
    科。
三、核被告癸○○、子○○、甲○○及壬○○等人所為，各係犯
    如附表各編號「所犯罪名及法條」欄所示之罪名，時間不同
    、犯意各別，應分論併罰。被告癸○○分別就附表編號第6
    至7 號犯罪與被告子○○間、編號第8 號犯罪與被告甲○○
    間及編號第9 號犯罪與被告壬○○間，均有犯意聯絡及行為
    分擔，均為共同正犯。又被告癸○○有事實欄所載前科執行
    情形，此有臺灣高等法院被告前案紀錄表在卷可按，其係於
    受有期徒刑之執行完畢後，5 年內故意再犯本件有期徒刑以
    上之罪，為累犯，應依刑法第47條第1 項之規定加重其刑。
    又刑法第62條關於自首規定所謂之「發覺」，係指該管公務
    員已知悉犯罪事實並知犯罪人為何人或對其發生嫌疑時，即
    得謂為已發覺，但此項對犯人之嫌疑，仍須有確切之根據得
    為合理之可疑者，始足當之，若單純主觀上之懷疑，要不得
    謂已發生嫌疑；又所謂知悉，固不以確知其為犯罪之人為必
    要，但必其犯罪事實，確實存在，且為該管公務員所確知，
    始屬相當。最高法院20年上字第1721號、26年渝上字第1839
    號、72年台上字第641 號、75年台上字第1634號判例分別著
    有明文。再自首，祇以犯人在其犯罪未發覺前，向該管公務
    員自承犯罪而受裁判為已足，不以言明「自首」並「願受裁
    判」為必要（最高法院30年上字第140 號、63年台上字第11
    01號判例意旨）。經查，被告癸○○因另案為警查獲時，於
    警詢中即主動告知臺北縣政府警察局淡水分局偵查隊員警有
    關附表編號第1 至6 號犯行（詳96年度偵字第14426 號偵查
    卷第13頁），核與證人即為被告癸○○製作筆錄之警員陳明
    欽及龔瑞陽於偵查中結證稱：竊案均是癸○○自行承認（詳
    96年度偵字第14426 號偵查卷第109 頁）等語相符，依上所
    述，員警是為被告癸○○製作筆錄時始得知附表編號第1 至
    6 號犯行，足證警員主觀上對於附表編號第1 至6 號犯行係
    被告癸○○所為之事實一無所知，於其為被告癸○○製作筆
    錄時，尚屬「犯罪未發覺」之狀態，且被告『主動告知』附
    表編號第1 至6 號犯行而自承犯罪，並願意接受法院之裁判
    ，揆諸前開說明，被告癸○○之行為，合於自首要件，應依
    刑法第62條前段規定減輕其刑。復被告癸○○與壬○○就附
    表編號第9 號犯行，著手於竊盜行為之實行而不遂，為未遂
    犯，依刑法第25條第2 項後段規定，按既遂犯之刑減輕之。
    被告癸○○附表編號第1 至6 、9 號犯行並應依刑法第71條
    第1 項規定，先加後減之。爰審酌被告癸○○、子○○、甲○○及壬○○等人正值青年，理應奮發向上，竟因缺錢花用
    ，即心起貪念，冀望不勞而獲而竊取他人財物，惟犯罪後均
    能坦承犯行，態度良好，並其犯罪動機、目的、所生損害、
    家庭狀況等一切情狀，分別量處如附表處刑欄所示之刑，以
    示儆懲，並就被告癸○○、子○○所處之各刑，定其應執行
    刑及諭知被告子○○、林順義及壬○○易科罰金之折算標準
    。
四、又附表編號第9 號犯罪，起訴意旨雖認被告癸○○及壬○○
    涉犯刑法第320 條第1 項竊盜既遂罪，惟此部分已據蒞庭檢
    察官於本院97年1 月28日準備程序期日當庭變更起訴法條為
    被告2 人係犯刑法第320 條第3 項、第1 項之竊盜未遂罪，
    本於檢察一體原則，本院自無庸為起訴法條之變更。再起訴
    意旨另以：被告癸○○前有多次竊盜及施用毒品前科，復為
    本件多次犯行，且本身並無正當工作，足見被告有犯罪之習
    慣，請求本院諭知被告癸○○於刑之執行前令入勞動場所強
    制工作，固非無見，惟按保安處分係針對受處分人將來之危
    險性所為之處置，以達教化、治療之目的，為刑罰之補充制
    度，況我國現行刑法採行刑罰與保安處分雙軌制，係在維持
    行為責任之刑罰原則下，為協助行為人再社會化之功能，以
    及改善行為人潛在之危險性格，期能達成根治犯罪原因、預
    防犯罪之特別目的，是保安處分中之強制工作，旨在對嚴重
    職業性犯罪及欠缺正確工作觀念或無正常工作因而犯罪者，
    強制其從事勞動，學習一技之長及正確之謀生觀念，使其日
    後重返社會，能適應社會生活。次按竊盜犯贓物犯保安處分
    條例第3 條第1 項規定：「18歲以上之竊盜犯、贓物犯，有
    左列情形之一者，「得」於刑之執行前，令入勞動場所強制
    工作：一、有犯罪習慣者。二、以犯竊盜罪或贓物罪為常業
    者」，授權法院「得」依具體情狀決定是否令有竊盜、贓物
    犯罪習慣及以犯竊盜罪、贓物罪為常業之被告入勞動場所強
    制工作，而非「必」宣告之，即係本於保安處分應受比例原
    則之規範，使保安處分之宣告，與行為人所為行為之嚴重性
    、行為人所表現之危險性及對於行為人未來行為之期待性相
    當之意旨而制定，而由法院視行為人之危險性格，決定應否
    令入勞動處所強制工作，以達預防之目的（最高法院91年度
    臺上字第46 25 號判決意旨可資參照）。查本件被告癸○○
    固有本件9 次之竊盜犯行，惟其犯罪後坦承犯行不諱，並自
    首附表編號第1 至6 號犯行，尚知悔悟，是依比例原則，綜
    核其所表現之危險性及對其未來之期待性等情以觀，本院因
    認宣告如主文所示之刑，與被告癸○○犯行之處罰已屬相當
    ，並足收儆懲之效，尚無另宣告於刑前強制工作以預防矯治
    其社會危險性之必要；更何況應執行之刑未達1 年以上者，
    不適用本條例之規定，竊盜犯贓物犯保安處分條例第2 條第
    3 項亦有明文，本件應執行之刑既未達1 年以上，自不適用
    該條例之規定。綜上所述，本院認尚無令被告癸○○於刑前
    強制工作之必要，爰不併為被告癸○○於刑之執行前令入勞
    動場所強制工作之諭知，附此敘明。
貳、被告壬○○無罪部分：
一、關於附表編號第6 、7 號犯罪，起訴意旨認被告壬○○亦共
    同涉犯刑法第320 條第1 項竊盜罪。惟按犯罪事實應依證據
    認定之，無證據不得認定犯罪事實；不能證明被告犯罪者，
    應諭知無罪之判決，刑事訴訟法第154 條第2 項、第301 條
    第1 項分別定有明文。又刑事訴訟法上所謂認定犯罪事實之
    證據，係指足以認定被告確有犯罪行為之積極證據而言，如
    未能發現相當證據或證據不足以證明，自不能以推測或擬制
    之方法，以為裁判基礎。而認定不利於被告之事實，須依積
    極證據，苟積極證據不足為不利被告之認定，若證據資料在
    經驗科學上或論理法則上尚有對被告較為有利之存疑，而無
    從依其他客觀方法排除此項合理之可疑，即不得以此資料作
    為論罪之基礎。且刑事訴訟制度受「倘有懷疑，則從被告之
    利益為解釋」、「被告應被推定為無罪」之原則所支配，故
    得為訴訟上之證明者，無論為直接或間接證據，須客觀上於
    一般人均不致有所懷疑而達於確信之程度者，始可據為有罪
    之認定，倘其證明尚未達於「確信」之程度，而有合理可疑
    存在時，即難據以為被告不利之認定。
二、本件起訴意旨認被告壬○○涉犯附表編號第6 、7 號竊盜罪
    嫌，無非係以共同被告癸○○與子○○為附表編號第6 、7
    號竊盜犯行時，係駕駛被告壬○○所有之車牌號碼840-AR號
    營業用小貨車資為論據。然訊據被告堅決否認有為附表編號
    第6 、7 號竊盜行為，辯稱：共同被告子○○向伊借車時，
    僅說他朋友要搬家，伊並不知道他們要去竊盜，也沒有參與
    等語。（詳本院卷第52頁）
三、查被告壬○○與共同被告癸○○與子○○原為搬家公司同事
    ，被告壬○○辯稱其以為共同被告子○○借車要幫朋友搬家
    ，尚非完全無據。又被告壬○○就附表編號第6 、7 號竊盜
    罪抗辯之內容，亦與共同被告癸○○及子○○於本院審理時
    供述其等向被告壬○○借車時，僅告知要幫他人搬家，被告
    壬○○對於編號第6 、7 號犯罪一無所知，且變賣贓物所得
    款項亦未與被告壬○○共同朋分之情節相符（詳本院卷第21
    、22、39、52、53頁），此部分犯罪事實並據蒞庭檢察官於
    本案審理中，當庭減縮為僅被告癸○○與戴玉當共同犯之。
    此外，復查無任何積極證據，足認被告壬○○有涉犯附表編
    號第6 、7 號竊盜罪之情事。本院無從僅據共同被告癸○○
    與子○○為附表編號第6 、7 號竊盜犯行時，係駕駛被告壬○○所有之車牌號碼840-AR號營業用小貨車，獲致被告壬○○有為附表編號第6 、7 號竊盜行為之確信，依照前開說明
    ，應為被告有利之認定，爰依法就被告壬○○被訴涉犯附表
    編號第6 、7 號竊盜罪部分，為無罪之諭知。
據上論斷，應依刑事訴訟法第273 條之1 第1 項、第299 條第1
項前段、第301 條第1 項，刑法第28條、第320 條第1 項、第3
項、第25條第2 項、第47條第1 項、第62條前段、第41條第1 項
前段、第2 項、第51條第5 款，刑法施行法第1 條之1 第1 項、
第2 項前段，判決如主文。
本案經檢察官徐名駒到庭執行職務。
中    華    民    國    97    年    2    月    4    日
                  刑事第一庭法  官  洪英花
以上正本證明與原本無異。
如不服本判決應於判決送達後10日內向本院提出上訴狀。
                            書記官  趙彩彤
中    華    民    國    97    年    2    月    4    日
附錄本案論罪科刑依據法條全文
中華民國刑法第320 條
意圖為自己或第三人不法之所有，而竊取他人之動產者，為竊盜
罪，處5 年以下有期徒刑、拘役或5 百元以下罰金。
意圖為自己或第三人不法之利益，而竊佔他人之不動產者，依前
項之規定處斷。
前二項之未遂犯罰之。
附表
 ┌──┬───┬───┬────┬───┬────┬─────┬────┬───────┬────────┐
 │編號│行為人│時間  │犯罪地點│被害人│犯罪手法│失竊財物  │尋獲財物│所犯罪名及法條│處刑            │
 ├──┼───┼───┼────┼───┼────┼─────┼────┼───────┼────────┤
 │  1 │癸○○│96年7 │臺北市士│辛○○│徒手竊取│白鐵管30支│無      │刑法第320 條第│癸○○竊盜，累犯│
 │    │      │月中旬│林區延平│      │後，以84│、不鏽鋼鐵│        │1 項普通竊盜罪│，處有期徒刑貳月│
 │    │      │      │北路7 段│      │0-AR號營│櫃3 個    │        │。            │。              │
 │    │      │      │42之10號│      │業用小貨│          │        │              │                │
 │    │      │      │旁空地  │      │車搬運  │          │        │              │                │
 ├──┼───┼───┼────┼───┼────┼─────┼────┼───────┼────────┤
 │  2 │癸○○│96年9 │臺北縣淡│己○○│徒手竊取│水塔1 個  │無      │刑法第320 條第│癸○○竊盜，累犯│
 │    │      │月間某│水鎮中山│      │後，以2E│          │        │1 項普通竊盜罪│，處有期徒刑貳月│
 │    │      │日    │北路3 段│      │-4322 號│          │        │。            │。              │
 │    │      │      │156 號旁│      │營業用小│          │        │              │                │
 │    │      │      │工地    │      │貨車搬運│          │        │              │                │
 ├──┼───┼───┼────┼───┼────┼─────┼────┼───────┼────────┤
 │  3 │癸○○│96年9 │臺北縣淡│戊○○│徒手竊取│白鐵水塔1 │無      │刑法第320 條第│癸○○竊盜，累犯│
 │    │      │月間某│水鎮中山│      │後，以2E│個        │        │1 項普通竊盜罪│，處有期徒刑貳月│
 │    │      │日    │北路3 段│      │-4322 號│          │        │。            │。              │
 │    │      │      │158 號旁│      │營業用小│          │        │              │                │
 │    │      │      │空地    │      │貨車搬運│          │        │              │                │
 ├──┼───┼───┼────┼───┼────┼─────┼────┼───────┼────────┤
 │  4 │癸○○│96年10│臺北縣淡│庚○○│徒手竊取│鋼筋3 公噸│無      │刑法第320 條第│癸○○竊盜，累犯│
 │    │      │月中旬│水鎮忠愛│      │後，以84│          │        │1 項普通竊盜罪│，處有期徒刑貳月│
 │    │      │      │街2 號後│      │0-AR號營│          │        │。            │。              │
 │    │      │      │方空地  │      │業用小貨│          │        │              │                │
 │    │      │      │        │      │車搬運  │          │        │              │                │
 ├──┼───┼───┼────┼───┼────┼─────┼────┼───────┼────────┤
 │  5 │癸○○│96年9 │臺北縣淡│升達營│徒手竊取│H 型鋼樑2 │無      │刑法第320 條第│癸○○竊盜，累犯│
 │    │      │月中旬│水鎮中正│造公司│後，以不│支        │        │1 項普通竊盜罪│，處有期徒刑貳月│
 │    │      │      │路2 段50│      │詳車輛搬│          │        │。            │。              │
 │    │      │      │巷中華電│      │運      │          │        │              │                │
 │    │      │      │信沙崙機│      │        │          │        │              │                │
 │    │      │      │房旁前工│      │        │          │        │              │                │
 │    │      │      │地      │      │        │          │        │              │                │
 ├──┼───┼───┼────┼───┼────┼─────┼────┼───────┼────────┤
 │  6 │癸○○│96年11│臺北市大│臺北市│徒手竊取│鐵捲門1 組│無      │刑法第320 條第│癸○○共同竊盜，│
 │    │、戴玉│月7 日│同區迪化│政府  │後，以84│          │        │1 項普通竊盜罪│累犯，處有期徒刑│
 │    │堂    │凌晨3 │抽水站  │      │0-AR號營│          │        │。            │貳月。          │
 │    │      │、4 時│        │      │業用小貨│          │        │              │子○○共同竊盜，│
 │    │      │許    │        │      │車搬運  │          │        │              │處有期徒刑貳月。│
 ├──┼───┼───┼────┼───┼────┼─────┼────┼───────┼────────┤
 │  7 │癸○○│96年11│臺北縣淡│丁○○│徒手竊取│待修冷氣3 │無      │刑法第320 條第│癸○○共同竊盜，│
 │    │、戴玉│月7 日│水鎮民生│      │後，以84│臺        │        │1 項普通竊盜罪│累犯，處有期徒刑│
 │    │堂    │凌晨5 │路17號前│      │0-AR號營│          │        │。            │月。          │
 │    │      │時35分│        │      │業用小貨│          │        │              │子○○共同竊盜，│
 │    │      │許    │        │      │車搬運  │          │        │              │處有期徒刑貳月。│
 ├──┼───┼───┼────┼───┼────┼─────┼────┼───────┼────────┤
 │  8 │癸○○│96年9 │臺北市北│林曾金│徒手竊取│鐵製衛生地│無      │刑法第320 條第│癸○○共同竊盜，│
 │    │、李順│月23日│投區稻香│絲    │後，以2E│下水道馬路│        │1 項普通竊盜罪│累犯，處有期徒刑│
 │    │義    │13時43│路17號1 │      │-4322 號│蓋板5 組  │        │。            │月。          │
 │    │      │分許  │樓騎樓  │      │營業用小│          │        │              │甲○○共同竊盜，│
 │    │      │      │        │      │貨車搬運│          │        │              │處有期徒刑貳月。│
 ├──┼───┼───┼────┼───┼────┼─────┼────┼───────┼────────┤
 │  9 │癸○○│96年10│臺北縣八│丙○○│由癸○○│鋁門框1 具│鋁門框1 │刑法第320 條第│癸○○共同竊盜未│
 │    │、黃皇│月25日│里鄉中華│      │持現場遺│及鋁條10條│具及鋁條│3 項、第1 項普│遂，累犯，處有期│
 │    │期    │21時許│路1 段12│      │留之鋁條│          │10條    │通竊盜未遂罪。│徒刑貳月。      │
 │    │      │      │號旁    │      │敲擊鋁門│          │        │              │壬○○共同竊盜未│
 │    │      │      │        │      │框及鋁條│          │        │              │遂，處有期徒刑貳│
 │    │      │      │        │      │，再擬由│          │        │              │月。            │
 │    │      │      │        │      │壬○○以│          │        │              │                │
 │    │      │      │        │      │840-AR號│          │        │              │                │
 │    │      │      │        │      │營業用小│          │        │              │                │
 │    │      │      │        │      │貨車搬運│          │        │              │                │
 └──┴───┴───┴────┴───┴────┴─────┴────┴───────┴────────┘


司法院資訊處製作；財團法人民間司法改革基金會備份。
